【裁判字號】    98,聲判,211
【裁判日期】    981120
【裁判案由】    聲請交付審判
【裁判全文】
臺灣臺北地方法院刑事裁定             98年度聲判字第211號
聲  請  人  乙○○  68歲（民.
代  理  人  陳俊傑律師
被      告  甲○○
上列聲請人因被告詐欺等案件，不服臺灣高等法院檢察署檢察長
於中華民國98年9月24日，98年度上聲議字第5999號駁回聲請再
議之處分（原不起訴處分案號：臺灣臺北地方法院檢察署97年度
偵字第17190號、98年度偵續字第337號），聲請交付審判，本院
裁定如下：
    主  文
聲請駁回。
    理  由
一、按告訴人不服上級法院檢察署檢察長或檢察總長認再議為無
    理由而駁回之處分者，得於接受處分書後10日內委任律師提
    出理由狀，向該管第一審法院聲請交付審判。法院認為交付
    審判之聲請不合法或無理由者，應駁回之；又法院為前項裁
    定前得為必要之調查，刑事訴訟法第258條之1、第258條之3
    第2項前段、第3項，分別定有明文。次按向法院聲請交付審
    判，雖係對於「檢察官不起訴或緩起訴裁量權」制衡之一種
    外部監督機制，然法院就檢察官所為不起訴或緩起訴處分是
    否正確加以審查，以防止檢察機關濫權，依此立法精神，同
    法第258條之3第3項規定，法院審查聲請交付審判案件時「
    得為必要之調查」，其調查證據之範圍，自應以偵查中曾顯
    現之證據為限；而同法第260條對於不起訴處分已確定或緩
    起訴處分期滿未經撤銷者，不得再行起訴之規定，其立法理
    由說明所謂不起訴處分已確定者，包括「聲請法院交付審判
    復經駁回者」之情形在內，是前述「得為必要之調查」，其
    調查證據範圍，更應以偵查中曾顯現之證據為限，不得就聲
    請人新提出之證據再為調查，亦不得蒐集偵查卷以外之證據
    。否則，將與刑事訴訟法第260條之再行起訴規定混淆不清
    ，亦將使法院兼任檢察官之責，而有回復「糾問制度」之虞
    ；況案件一經法院裁定交付審判，即如同檢察官提起公訴般
    ，使案件進入審判程序，則法院裁定交付審判之前提，必須
    偵查卷內所存證據已達刑事訴訟法第251條第1項所謂「足認
    被告有犯罪嫌疑」程度，亦即案件已經跨越起訴門檻，檢察
    官未行起訴情形下而言。縱法院事後審查交付審判案件，對
    於檢察官所認定事實或有不同判斷，但如該案件仍須另行蒐
    證始能判斷應否交付審判者，因交付審判審查制度並無如同
    再議救濟制度得為發回原檢察官續行偵查之設計，法院仍應
    依同法第258條之3第2項前段規定，以聲請無理由裁定駁回
    。
二、本件聲請人即告訴人乙○○以被告甲○○涉嫌傷害罪嫌，向
    臺灣臺北地方法院檢察署提出告訴，經該署檢察官偵查後，
    分別於民國98年3月2日以97年度偵字第17190號、98年5月27
    日以98年度偵續字第337號為不起訴處分。聲請人不服聲請
    再議，臺灣高等法院檢察署檢察長於98年9月24日以98年度
    上聲議字第5999號認為再議無理由，而為駁回之處分。上開
    處分書於98年10月5日寄存送達於臺北市政府警察局南海路
    派出所（寄存之日起經10日，發生送達之效力），聲請人收
    受送達後，委任律師於98年10月22日向本院聲請交付審判等
    情，此有前揭不起訴處分書、處分書、送達證書及刑事交付
    審判聲請狀附卷可稽，是本件聲請於程序上並無違誤，合先
    敘明。
三、告訴人原告訴意旨略以：
    被告甲○○因家人與告訴人乙○○有民事爭執，竟基於傷害
    告訴人身體之犯意，於民國97年7月9日晚間8時許，先後在
    臺北市中正區○○○路○段2號前及重慶南路與寧波西街口，
    徒手及持不明物體毆打告訴人，使告訴人受有第四、五腰椎
    滑脫、後枕裂傷、右上臂擦傷及瘀血等傷害。因認被告涉有
    刑法傷害罪嫌。
四、臺灣臺北地方法院檢察署檢察官偵查結果略以：
    告訴人指訴其在臺北市中正區○○○路○段2號前遭被告毆打
    ，惟此部分除告訴人片面指訴外，並無其他證據可證；而證
    人李國勝證稱當天沒看到告訴人及被告之糾紛，只看到被告
    到四巷口突然轉彎回頭，又看到告訴人從口袋拿出噴霧器以
    不明液體一直向被告噴灑，被告沒有還手就掉頭就走了。是
    依證人李國勝所述，被告當時並未出手毆打告訴人甚明。而
    告訴人指訴其又在臺北市中正區○○○路、寧波西街口遭被
    告毆打，並提出車號BKF-098、CSR-137號機車騎士為證。惟
    質之證人即上開機車騎士王宏宗、黃柏雄均證稱僅見有人頭
    部受傷，路人均催促其趕緊就醫，但未見該名傷者為何受傷
    ，不知是否遭人毆打。是不能以告訴人頭部受傷之事實，即
    遽謂被告曾出手毆打告訴人。況告訴人自承：伊在與被告衝
    突過程中，曾經撞到牆或門等語。是告訴人頭部後枕裂傷、
    右上臂擦傷及瘀血等傷害，是否係自行不慎與硬物撞擊所致
    ，亦非無疑。至告訴人提出之臺北市立聯合醫院仁愛院區診
    斷證明書雖記載告訴人第四、五腰椎滑脫，惟該診斷證明書
    亦有記載此症狀係因告訴人有第四、五腰椎、第五腰椎第一
    薦椎椎間盤狹窄症候群所致，告訴人亦自承該部分傷勢與本
    案無關，是亦不能作為不利於被告之認定。此外，復查無其
    他積極證據足認被告有告訴人指訴之犯行，揆諸首揭條文規
    定及說明，應認其犯罪嫌疑不足。
五、臺灣高等法院檢察署認原檢察官偵查結果認被告罪嫌不足，
    而為不起訴處分，難謂有何違誤或不當之情形。駁回再議之
    聲請。
六、聲請交付審判意旨略以：
  (一)被告於首次警訊已自認在第一次衝突時遭告訴人乙○○攻擊
    ，被告當時感覺慌張，推開告訴人之柺杖並抵擋之，則告訴
    人右上臂擦傷及淤血，為何不可能於被告慌張推開告訴人柺
    杖時造成？況被告從未主張正當防衛、足見公訴人認告訴人
    右上臂擦傷及淤血是否係自行不慎與硬物撞擊所致，亦非無
    疑云云、所為判斷顯未推敲上情而出於臆測，違背經驗法則
    及論理法則。
  (二)被告於本院98年度易字第696號審理中作證稱其當時雙手拿
    太太之補品及衣服之供述，不僅與警訊及檢訊時稱第二次是
    要拿垃圾去丟供述不合，且第二次被噴霧噴到，造成脖子紅
    腫云云，既無積極證據足以證明兩造有第二次衝突。且噴霧
    係液體，其噴灑結果係造成人體嗅覺及眼睛不舒服，不可能
    造成皮膚紅腫，否則被告既稱渠有於眼鏡，被噴感覺不舒服
    云云，則被告臉部既同時被噴，何以臉部及其他部分未出現
    紅腫現象？足見被告所述第二次衝突亦有受傷云云，不能無
    疑。
  (三)被告既已承認第一次衝突返家，欲至永和接太太又發生第二
    次衝突，足見被告確有第二次接觸告訴人；另依證人王宏宗
    及黃柏雅在偵查中證述渠等係在重慶南路、寧波街口等紅燈
    時目擊告訴人遭擊傷，益見被告所述告訴人與其係在系爭4
    巷口發生第二次衝突，顯屬虛構；又被告另稱第二次衝突間
    僅隔20分鐘，且告訴人第二次受傷處又在「頭部後枕處裂傷
    」，則被告於第一次衝突後，見告訴人從住家重慶南路3段2
    號門口欲往南海路臺北市警察局第二分局報案，而尾隨至重
    慶南路與寧波西街口追擊告訴人頭部後枕處至裂傷長3.5公
    分，為何不可能？公訴人疏未推敲而輕縱被告，難令人甘服
    。
七、經查:
  (一)按犯罪事實應依證據認定之，無證據不得認定犯罪事實。刑
    事訴訟法第154條第2項定有明文。次按認定不利於被告之事
    實，須依積極證據，茍積極之證據本身存有瑕疵而不足為不
    利於被告事實之認定，即應為有利於被告之認定，更不必有
    何有利之證據，而此用以證明犯罪事實之證據，猶須於通常
    一般人均不至於有所懷疑，堪予確信其已臻真實者，始得據
    以為有罪之認定，倘其證明尚未達到此一程度，而有合理性
    之懷疑存在，致使無從為有罪之確信時，即應為無罪之判決
    ，此有最高法院82年度台上字第163號判決、76年台上字第4
    986號、30年上字第816號等判例意旨可資參照。末按告訴人
    之告訴，係以使被告受刑事訴追為目的，是其陳述是否與事
    實相符，仍應調查其他證據以資審認，亦據最高法院52年台
    上字第1300號判例闡釋甚明。
  (二)本件聲請人主張其因受「右上臂擦傷5×3公分及瘀血2×2公
    分」之傷害，而於97年7 月9日曾至臺北市聯和醫院和平院
    區急診治療，固業據其提出上開醫院於97年7月9日所出具之
    診斷證明書在卷可稽（參偵字第17190號卷第25頁）。聲請
    人堅指其上開所受之傷勢係於97年7月9日晚間8時許，先後
    在臺北市中正區○○○路○段2號前及重慶南路、寧波街口處
    ，遭被告徒手及持不明物體毆打所致云云。但被告於偵查中
    則堅詞否認有何傷害聲請人之犯行。揆諸前開規定及說明，
    聲請人自應提出積極之證據以證明其所為之上開指訴為真實
    。聲請人固請求傳訊證人李國勝及當日騎乘車牌號碼BKF-09
    8、CSR -137機車騎士等人到庭作證。惟查:
  (1)證人李國勝於97年7月28日警詢時作證稱: 「我並沒有目擊
    甲○○傷害乙○○。我於97年9月9日20時許，經過臺北市中
    正區○○○路○段4巷口，看到甲○○尚距離乙○○約1公尺
    ，乙○○就從褲子口袋中拿出不知道何物體噴向甲○○，呂
    乾跑走了，我只有目擊這些，其他的我都不知道。」等語（
    參偵字第17190號卷第17-18頁）。嗣於97年8月27日偵查中
    結證稱: 「我看到在2號門口，被告呂雙手都有提東西，經
    過2號門口後再走回去，作勢要吵架，被告陳口袋內有噴霧
    劑朝向被告呂噴，味道很不好聞，噴完後，我就看到被告呂
    回家，我就離開了。」、「先噴後，被告陳作勢拿拐杖打被
    告呂，但沒有打。」等語（參偵字第17190號第35頁）。其
    後於98年5月11日偵查中結證稱: 「我依照慣例每天晚上要
    去中正紀念堂做運動，要往4巷口出去，在4巷口碰到被告，
    只看到被告到4巷口突然轉彎回頭，又看到告訴人從口袋拿
    出噴霧器以不明液體一直向被告噴灑，我也被噴到，之後被
    告就回去了，我繼續往中正紀念堂方向走。」、「被告好像
    左手有提東西，看應該是拿很輕的東西，右手沒有拿東西。
    」、「（被告有無還手?）沒有，他掉頭就走了。」、「我
    沒有看到他們打架，至於他們之後之後有沒有打我不知道。
    」、「我走過紅綠燈，告訴人跑到紅綠燈問我要我幫他作證
    說被告有打他，我沒有承諾，因為我也沒有看見」等語（參
    偵續字第337號卷第105-106頁）。
  (2)車牌號碼BKF-098號機車，經查其車主為王宏宗，另車牌號
    碼CSR -137號機車，經查其車主為黃柏雄，此亦有車號查詢
    重型機車車籍資料在卷可參（參偵字第17190號卷第51頁）
    。證人王宏宗於98年2月12日偵查中結證稱: 「我當時正在
    等紅綠燈，看到一個人抱的頭有流血，走到靠我這邊的馬路
    邊，被打的人原本站的地方，有一個人站著，受傷的人有跟
    那位站著的人對話，但我不知站著的人，是否是打人的人，
    動手的一瞬間我沒有看到。當時在旁邊的人都跟受傷的人說
    ，叫他趕快去醫院，綠燈亮了我就摯了。」，該二人相隔「
    10步以上」等語（參偵字第17190號卷第55頁）。
  (3)證人黃柏雄於98年2月12日偵查中結證稱: 「我是騎機車等
    紅燈，看著有一人抱著頭且有流血。」、「被打的人年齡很
    大，沒有什麼頭髮。」、「動手的人沒看到，被打的人很像
    是乙○○。」、「我沒有看到動手的人。」等語（參偵字第
    17190號卷第55頁）。其後於98年5月19日偵查中結證稱:「
    我當時走寧波西街到重慶南路口等紅燈，有位老先生從我右
    前方走過來，頭上都是血。其他機車騎士就問說頭上都是血
    要不要報警，接下來我就不知道了，所以綠燈時我也就騎走
    了。」、「（你有無看見他為何會流血?）我沒有看到。」
    、「（他當時有無表示為何流血?）沒有。」、「（有無聽
    到其他人說跑掉了之類的話語?）好像有人說，但什麼東西
    跑掉了我不知道。」等語（參偵續字第337號卷第131-132
    頁）。
  (4)上開各證人均表示未看到被告毆打聲請人，是聲請人所聲請
    傳訊之上開各證人之證詞，均無足以認定被告於上開時、地
    ，確有傷害聲請人之犯行。
  (三)至於聲請雖另提出臺北市立聯合醫院和平院區97年7月11日
    所開立之診斷證明書，證明其另有第四、五腰椎滑脫，第四
    、五腰椎、第五腰椎第一薦椎椎間盤狹窄症後群（參偵字第
    17190號卷第23頁）。惟聲請人於98年5月11日已當庭自承:
    「跟本案傷害沒有關係，我只是要表示說我當時拿拐杖走路
    很慢行動不便。」等語在案（參偵續字第337號卷第106頁）
    。是此一診斷證明書與本案無關，亦不足為被告不利認定之
    依據。
  (四)至於聲請人所提出被告於本院98年度易字第696號傷害案件
    98年5月27日審理筆錄部分，該筆錄係被告以證人身分在聲
    請人所涉之傷害案件中作證之證詞，被告於該案中亦僅就聲
    請人如何傷害被告之相關過程為證詞，被告於作證中亦未曾
    表示或承認其有何傷害聲請人之行為，是該份筆錄，亦不足
    為被告不利認定之依據。
  (五)綜上，聲請人於偵查中所提出之證據均不足以證明被告確實
    有聲請人所指之傷害犯行，揆諸前開規定及說明，自不能徒
    以告訴人片面指訴，而為被告不利之認定。原不起訴處分及
    再議處分並無不當。本件聲請意旨指摘原處分不當，求予審
    判，非有理由，應予駁回。
八、依刑事訴訟法第258條之3第2項前段，裁定如主文。
中    華    民    國    98    年    11    月    20    日
                  刑事第四庭  審判長法  官  郭惠玲
                                    法  官  李明益
                                    法  官  李桂英
上正本證明與原本無異。
本裁定不得抗告。
                                    書記官  嚴君珮
中    華    民    國    98    年    11    月    20    日


司法院資訊處製作；財團法人民間司法改革基金會備份。
